【裁判字號】    98,交聲,220
【裁判日期】    981230
【裁判案由】    違反道路交通管理處罰條例聲明異議
【裁判全文】
臺灣雲林地方法院交通事件裁定         98年度交聲字第220號
原處分機關  交通部公路總局嘉義區監理所雲林監理站
異  議  人
即受處分人  甲○○
上列異議人即受處分人因違反道路交通管理處罰條例案件，對於
交通部公路總局嘉義區監理所雲林監理站民國98年12月7 日所為
之處分（原處分案號：雲監裁字第裁72-BB0000000號），聲明異
議，本院裁定如下：
    主  文
異議駁回。
    理  由
一、按道路交通管理處罰條例所稱之「車輛」，係指在道路上以
    原動機行駛之汽車（包括機器腳踏車）或以人力、獸力行駛
    之車輛；道路交通安全規則所稱之「汽車」，係指在道路上
    不依軌道或電力架線而以原動機行駛之車輛（包含機器腳踏
    車），道路交通管理處罰條例第3條第8款、道路交通安全規
    則第2 條第1 項第1 款定有明文。次按駕駛人駕駛汽車之行
    車速度應依標誌之規定，道路交通安全規則第93條第1 項前
    段定有明文。末按汽車駕駛人，其行車速度超過規定之最高
    時速，除有第43條第1 項第2 款情形外，處新臺幣（下同）
    1,200 元以上2,400 元以下罰鍰，並應記違規點數1 點，同
    條例第40條、第63條第1 項第1 款亦規定甚明。
二、原處分意旨略以：異議人即受處分人（下稱受處分人）甲○
    ○騎乘車牌號碼905-EMU 號重型機車，於民國98年10月10日
    中午12時16分許，行經速限50公里之高雄市○○○路502 號
    之1 前，因異議人行駛時速達69公里，超速19公里未滿20公
    里，為高雄市政府警察局交通警察大隊交通助理員及警務員
    以雷達測速器測定有超速行為後，逕行掣單舉發，受處分人
    不服到案提出申訴，原處分機關嗣於98年12月7 日以雲監裁
    字第裁72－BB0000000 號違反道路交通管理事件裁決書，依
    道路交通管理處罰條例第40條、第63條第1 項第1 款（裁決
    書漏未引用，惟不影響其處分之正確性）、違反道路交通管
    理事件統一裁罰基準及處理細則第43條、第44條及違反道路
    交通管理事件統一裁罰基準表之規定，裁處受處分人罰鍰新
    臺幣1,200 元，並記違規點數1 點。
三、受處分人聲明異議意旨則略以：高雄市政府警察局回覆所附
    之檢定合格證書內未有任何資料顯示該型式之特定主機即為
    安裝在罰單內載明之違規地點的機器，故不足以證明該地點
    機器偵測結果之正確性。且據回覆書之說明，該機器之超速
    判定係發射兩道雷達波所反射之訊號間隔時間來認定，但並
    未說明該機器係對所有車輛先進行拍照再做判斷，亦或僅針
    對判定違規車輛進行照相，若為後者，則由判定違規到照相
    間的時間差為多少，有無可能真正違規者已遠離而無辜者反
    而被照。經詳閱原廠判讀表中英文說明，不知為何舉發照片
    中的特定部分會出現在該斜線區域，且所附判讀表中無任何
    與速度相關的數字標示，警方亦未提供判讀表中所謂的使用
    說明，在此情況下看到判讀結果再加上之前雷達偵測器之作
    用說明，很合乎邏輯的判斷是在斜線區域內的車輛並沒有超
    速，反而是超出斜線區域者才是違規，若未能說明清楚，如
    何能做出殆無疑義之結論，原處分機關未提出令人信服之證
    據並清楚說明，應以無罪論定云云。
四、受處分人所有車牌號碼905-EMU 號重型機車，於98年10月10
    日中午12時16分許，行經舉發路段並經雷達測速照相儀器測
    得車速達69公里而經拍照一節，此有高雄市政府警察局高市
    警交相字第BB0000000 號舉發違反道路交通管理事件通知單
    ，並經原舉發機關高雄市政府警察局於98年11月25日以高市
    警交字第0980069865號函覆明確，且有卷內交通違規採證照
    片1 張在卷可憑，堪以認定，受處分人雖以前詞置辯，惟查
    ：
(一)、交通警員掣單舉發違反道路交通管理處罰條例所列之違規事
    實，本質上為行政處分，係公務員基於職務上權力，依法就
    特定之具體事件所為具有公法上效果之單方行政行為，基於
    公務員為公法上行為具有公信力之原則，該行政處分當可被
    推定為真正，其據以依法處分之事實認定亦為真正無誤，本
    此公信原則，立法者乃賦予行政機關制定違反道路交通事件
    統一裁罰基準及處理細則，使執勤警員得即時處分以維護交
    通秩序、安全之行政目的。本案為逕行舉發案件，原舉發機
    關與異議人素不相識，要無以其他檢驗合格證書偽為上開測
    速儀之檢驗合格證書，而誣陷受處分人入罰之理，可信卷內
    所附之雷達測速儀檢定合格證書確為本案採證儀器。
(二)、又本案係以雷達測速照相機拍照取證（廠牌：TRAFFIPAX 、
    型號：SPEEDOPHOT、器號：593-062/60169 ）業據經濟部標
    準檢驗局檢驗合格，檢定日期為98年8 月10日，有效合格期
    限為99年8 月31日，此有經濟部標準檢驗局98年8 月10日JO
    -0000000號雷達測速儀檢定合格證書影本一紙附卷可參，本
    採證機器係由雷達主機發射雷達波測速，非屬一般感應式線
    圈，其雷達波為一扇形發射面，以水平5 度、垂直20度發射
    ，測量角度與車行方向成20度，一旦車輛超速進入該雷達發
    射波範圍內，則其測量過程便開始啟動，直至車尾離開之間
    隔時間加以計算，時間間隔越短行車速度越高，並由電腦據
    測得之數據計算速度，若超越設定速度，相機則同步以1/10
    00秒快門速度，以每秒2 張之拍攝頻率自動拍攝採證，本案
    雷達感應測速照相機之雷達波既為一扇形發射面，以斜角20
    度發射，在車輛超速進入該雷達發射波範圍內，其測量過程
    便開始啟動，並同步以1/1000秒快門速度自動拍攝採證，可
    見受處分人所有之上開重型機車係在超速進入雷達感應測速
    照相機之雷達發射波（扇形發射）範圍，隨即遭該照相機同
    步以1/1000秒快門速度拍照取證，而依卷附採證照片所示，
    該照片內行駛中之車輛僅有受處分人所騎乘之車輛，尚無誤
    判之疑慮，受處分人既有超速之行為，本案採證照片當然為
    其行駛至雷達發射波範圍時所拍得，自應在採證照片中斜線
    範圍內，受處分人所謂之「超出斜線區域者才是違規」之結
    論，違反論理法則，顯無足採。復以，本件舉發時間尚在上
    開雷達測速儀之檢驗有效期限內，且無其他證據足以證明該
    機器有故障之虞，自難以異議人空言否認而推翻前開以科學
    方法嚴格取得之證據。
五、綜上所述，受處分人騎乘本案重型機車確有於前揭時間，地
    點，行車速度超過規定之最高時速未滿20公里之事實，原處
    分機關依道路交通管理處罰條例第40條、第63條第1 項第1
    款、違反道路交通管理事件統一裁罰基準及處理細則第43條
    、第44條及違反道路交通管理事件統一裁罰基準表之規定，
    裁處受處分人罰鍰1,200 元，並記違規點數1 點，核無不當
    。本件異議為無理由，應予駁回。
六、據上論斷，依道路交通管理處罰條例第87條第2 項、道路交
    通案件處理辦法第19條，裁定如主文。
中    華    民    國    98    年    12    月    30    日
                  交通法庭  法  官  張文俊
以上正本證明與原本無異。
如不服本裁定，應於裁定送達後5 日內，敘明抗告理由，向本院
提出抗告狀（須附繕本）。
                            書記官  金雅芳
中    華    民    國    98    年    12    月    30    日


司法院資訊處製作；財團法人民間司法改革基金會備份。
